【裁判字號】    97,抗,1605
【裁判日期】    971024
【裁判案由】    返還提存物
【裁判全文】
臺灣高等法院民事裁定                  97年度抗字第1605號
抗  告  人  捷利旅行社有限公司
法定代理人  甲○○
上列抗告人與相對人環宇旅行社股份有限公司間返還提存物事件
，抗告人對於中華民國97年7月31日臺灣臺北地方法院97年度聲
字第1752號裁定提起抗告，本院裁定如下：
    主  文
原裁定廢棄。
臺灣臺北地方法院86年度存字第1773號提存事件抗告人所提存之
新臺幣參萬貳仟元准予返還。
聲請及抗告程序費用均由相對人負擔。
    理  由
一、聲請及抗告意旨略以：兩造間因清償票款事件，抗告人前遵
    原法院86年度裁全字第1397號假扣押裁定，以86年度存字第
    1773號提存擔保金新台幣（下同）32,000元後對相對人之財
    產為假扣押。嗣抗告人聲請撤銷上開假扣押裁定並撤回假扣
    押執行，已符訴訟終結情形，嗣因相對人經主管機關撤銷公
    司登記，抗告人乃依公司法規定，聲請法院向相對人全體董
    事為行使權利之通知，相對人已逾期均未主張權利，應准予
    裁定返還前揭擔保金。原法院竟以其中董事乙○○未合法送
    達為由駁回抗告人聲請返還本件提存物，即有違誤，為此提
    起抗告等語。
二、原法院以：相對人公司之董事乙○○之住所已遷移至高雄市
    小港區○○路9 號（96年2月7日遷入），然行使權利通知函
    仍於原住所即高雄市○鎮區○○路20巷28號為寄存送達，自
    未合法送達，其所為行使權利之通知自亦非合法。聲請人既
    未合法通知受擔保利益人於一定期間內行使權利，即與返還
    擔保金之要件不符，應予駁回等語。
三、按訴訟終結後，供擔保人證明已定20日以上之期間，催告受
    擔保利益人行使權利而未行使，或法院依供擔保利益人之聲
    請，通知受擔保利益人於一定期間內行使權利並向法院為行
    使權利之證明而未證明者，法院應依供擔保人之聲請，以裁
    命返還其提存物或保證書，民事訴訟法第104 條第1項第3款
    定有明文；又上開規定，於其他依法令供訴訟上之擔保者準
    用之，同法第106 條前段亦有明文。是供擔保人欲依該款規
    定請求返還擔保物，須以合法催告受擔保利益人行使權利，
    或聲請法院通知受擔保利益人於一定期間內行使權利，而受
    擔保利益人未行使權利為前提要件。
四、查抗告人前依原法院86年度裁全字第1397號假扣押裁定，供
    擔保提存32,000元後對相對人財產為假扣押，嗣抗告人聲請
    撤銷該假扣押裁定，經原法院以87年度全聲字第168 號裁定
    撤銷之，抗告人並撤回假扣押執行，此有抗告人於原法院提
    出之裁定、確定證明書、提存書、撤回假扣押執行聲請狀可
    稽，抗告人主張訴訟終結即屬有據。又查相對人公司經主管
    機關以86年5月7日建二公字第05727400號撤銷登記，此有原
    法院依職權調取經濟部公司及分公司基本資料查詢明細可證
    ，依公司法第26條之1準用同法第24條規定，相對人公司應
    進行清算。而經原法院依職權向臺灣高雄地方法院查詢結果
    ，相對人公司並無向法院聲請選任清算人事件，亦有原法院
    公務電話紀錄科可憑，且按公司之清算，除公司法或章程另
    有規定或股東會另選清算人外，以全體董事為清算人，並於
    執行職務之範圍內，為公司之負責人，公司法第322條第1項
    、第8條第2項定有明文，故本件自應以相對人公司全體董事
    為負責人。又依相對人公司董監事資料所載，相對人公司除
    董事長湯福參外，尚有董事丁○○、乙○○、辛鴻林、丙○
    ○、莊明福，其中辛鴻林、莊明福已分別於90年3 月31日、
    95年3月2日死亡（見原法院卷第22、27頁），是以抗告人通
    知相對人行使權利時，自應以董事湯福參、丁○○、乙○○
    、丙○○及辛鴻林之繼承人 (胡孟蓉、辛正鼎) 、莊明福之
    繼承人 (莊舒云、莊馨云、莊字云、莊仁吉< 註：莊明福與
    配偶趙芬珍已離婚>)為相對人公司之負責人，並均合法通知
    行使權利而未行使，始得聲請返還擔保金。而查抗告人業向
    臺灣臺北地方法院（下簡稱臺北地院）聲請通知湯福參、丁
    ○○、乙○○、丙○○及辛鴻林之繼承人胡孟蓉及辛正鼎、
    莊明福之繼承人莊舒云、莊馨云、莊字云、莊仁吉就臺北地
    院86年度裁全字第1397號假扣押裁定所供擔保行使權利，並
    均已合法通知，有本院依職權調取臺北地院97年度聲字第50
    79號、97年度聲字第1895號行使權利事件卷宗核閱屬實，其
    中董事乙○○於臺北地院97年度聲字第5079號行使權利事件
    中，業經該法院分別寄送高雄市○○區○○路9 號、高雄市
    前鎮區草衙巷787 號二址通知其行使權利，而其中高雄市○
    ○區○○路9 號部分，因未獲會晤本人亦無受領文書之同居
    人或受僱人，已於96年12月21日將送達文書寄存送達高雄市
    政府警察局小港分局，另一址則查無此址退回法院，而臺北
    地院即函知抗告人查址，並依抗告人提出之戶籍謄本所載地
    址高雄市○鎮區○○路20巷28號通知乙○○行使權利（97年
    3月5日寄存送達），然事實上在該戶籍謄本上記事欄已記載
    遷出該址，臺北地院未查，仍依該址送達，惟查乙○○之住
    所已於96年2月7日遷移至高雄市○○區○○路9 號，有原法
    院依職權調取之內政部戶政司戶役政資料電子閘門系統個人
    基本資料、遷徙紀錄資料查詢結果可憑，是該行使權利通知
    函早於96年12月21日即以高雄市○○區○○路9 號地址合法
    送達於乙○○，並不因法院嗣後另行寄送高雄市○鎮區○○
    路20巷28號而影響其合法送達之效力，故對相對人負責人乙
    ○○所為行使權利之通知亦屬合法。而相對人之負責人湯福
    參、丁○○、乙○○、丙○○及辛鴻林之繼承人胡孟蓉及辛
    正鼎、莊明福之繼承人莊舒云、莊馨云、莊字云、莊仁吉均
    於受通知後逾20日以上未行使權利等情，亦有原法院民事紀
    錄科查詢表、臺灣高雄地方法院回函附於原審卷可稽，從而
    抗告人已於相當之期間催告相對人行使權利而未行使，核與
    民事訴訟法第106條準用同法第104條第1項第3款規定相符，
    抗告人聲請返還提存物，即屬正當，應予准許。原法院未詳
    加調查，遽予駁回，自有未洽，抗告意旨指摘原裁定不當，
    聲明廢棄，為有理由，爰廢棄原裁定，另裁定如主文第二項
    所示。
五、據上論結，本件抗告為有理由，依民事訴訟法第492條、第
    95條、第78條，裁定如主文。
中    華    民    國    97    年    10    月    24    日
                  民事第五庭
                        審判長法  官  魏麗娟
                              法  官  陳博享
                              法  官  黃雯惠
正本係照原本作成。
不得抗告。
中    華    民    國    97    年    10    月    27    日
                              書記官  秦慧榮


司法院資訊處製作；財團法人民間司法改革基金會備份。
